【裁判字號】    95,易,328
【裁判日期】    950630
【裁判案由】    竊盜
【裁判全文】
臺灣臺南地方法院刑事判決               95年度易字第328號
    公  訴  人  臺灣臺南地方法院檢察署檢察官
    被      告  丙○○
上列被告因竊盜案件，經檢察官提起公訴（94年度偵緝字第1195
號），本院判決如下：
    主  文
丙○○共同竊盜，處有期徒刑肆月，如易科罰金，以佰元折算
壹日。
    事  實
一、丙○○（綽號：阿茂）與乙○○（業經本院判決確定，現執
    行中）共同基於意圖為自己不法所有之犯意聯絡，於民國（
    下同）九十四年六月二十五日十四時十分許，由丙○○騎乘
    其所有車號：ＣＥ九—一三八號重型機車，後載乙○○同至
    臺南縣龍崎鄉龍船村後壁溪十二號前，由丙○○騎在上開機
    車上負責把風，乙○○則下車竊取甲○○所有，置於其住宅
    前之不鏽鋼製餐架二片（一組），待二人將之放在前開重機
    車之腳踏板上離去之際，為甲○○發現而報警處理。嗣經警
    員在臺南縣龍崎鄉縣○○村二二點八公里處，查
    獲乙○○及上開機車，丙○○則趁隙逃離，嗣經警循線查獲
    。
二、案經臺南縣警察局歸仁分局報請臺灣臺南地方法院檢察署檢
    察官偵查起訴。
    理  由
一、訊據被告丙○○矢口否認有何竊盜犯行，辯稱：我否認竊盜
    ，我認為是證人乙○○陷害我，因為我一大早去做粗工，所
    以上開機車才會在那裡，我有欠地下錢莊五萬元，並於九十
    四年五月中旬用機車去抵押借款，但我是向何人借款的已經
    忘記了，借了兩天之後，我在西港大橋碰到乙○○他們，他
    們打了我以後就走了，大約過了一、二小時，我回來時，上
    開機車已經不見了，應是被他們騎走了，至於證人乙○○是
    否是地下錢莊的人，我並不清楚。我認為證人乙○○所言不
    實，我的機車是案發前證人乙○○在臺南縣西港鄉西港大橋
    附近騎走的，我沒有辦法找地下錢莊的人，也沒有辦法找到
    任何對我有利的證據云云。
二、惟查：
    （一）、證人王士訓於偵查中具結之證詞，檢察官、被告既
            均未於言詞辯論終結前對此證據能力表示異議，依
            刑事訴訟法一百五十九條之一第二項規定及第一百
            五十八條之三反面推論，自有證據能力，先予說明
            。
    （二）、證人（即竊盜共犯）乙○○於本院審理時結證稱：
            （問：是否認識丙○○？何原因認識？）我們去年
            鄰居介紹認識的，認識幾個月而已。（問：與黃寬
            茂有無金錢往來或糾紛？）沒有。（問：有無看過
            ＣＥ九—一三八號重型機車？）那是被告的機車，
            我們有一起去偷白鐵，他先跑。（問：有無坐過上
            開機車？坐過幾次？有無借用過？或被告有無寄放
            機車在你那？）他有載過我去龍崎鄉一次，其他是
            他載我去廟裡。我沒有向他借過這機車，也沒有讓
            他寄放過該機車。（問：為何你們要騎著那輛機車
            去龍崎鄉？）因為我們兩個都沒有錢，他騎車載我
            ，經過龍崎鄉龍船村三鄰後壁溪十二號旁邊，我們
            看到一組白鐵，我就叫他停車，由我下車去拿，我
            將之放在機車的前面踏板，但因為被主人發現報警
            ，警察來時，我們的車子沒有停下來，被告一直騎
            ，我叫被告把白鐵踢進水溝，我們繼續往前騎，騎
            到山裡面，因為撞到土堆跌倒，被告往下跑，我往
            道路跑，警察在前面抓到我，但沒有抓到丙○○。
            （問：你是否沒有經過丙○○的同意就使用他的車
            ？）沒有。（問：你是否有跟被告借過錢？）沒有
            ，被告也沒什麼錢可以借我。（問：當天從哪裡騎
            到龍崎鄉？）從新市到龍崎鄉，中午被告打電話給
            我約我出去，我們先約在新市的廟裡見面，我就提
            議說要去龍崎鄉那邊看看，並告訴被告大概的路，
            他才會騎車載我到案發地點。我們是臨時起意的，
            我看到白鐵之後，叫他停下來，並下去把白鐵拿上
            機車。（問：你將白鐵拿上機車的時後，被告是否
            同意？）有。（問：為何被告要將白鐵載走？）因
            為被告也同意要變賣。（問：你們預備將白鐵賣給
            何人？）沿路如果有看到回收商就賣。（問：當天
            穿何種顏色的衣服？）我好像是載紅色的帽子，穿
            短褲或長褲，我忘記了，可能是穿短褲，載棒球帽
            ，穿短袖，穿拖鞋。載我的被告如何穿，我忘記了
            。（問：是否知道被告姓名？稱謂？）我都叫他阿
            茂。（問：你們是否有留下電話給對方？）我們都
            是留下行動電話，我有輸入被告電話號碼到我手機
            內，但沒記載姓名、稱謂。（問：你們二人由何位
            共同朋友介紹的？）我鄰居李宗霖。（問：到底當
            天是不是被告載你去竊盜的？）是，我沒有冤枉被
            告，我願意負責任等語（見本院卷九十五年六月二
            十二日審判筆錄），核與證人（即承辦本案之警員
            ）王士訓於偵查中具結證稱：警方當時接獲民眾報
            案，說有二名民眾在甲○○住處竊取白鐵餐架二個
            ，往龍崎方向逃逸，會行經龍船派出所，所以請求
            我們攔截，我就到派出所外面，看到一臺機車前面
            有放白鐵餐架，機車上有二人，我要求他們停車，
            他們不聽，我就開車追捕，追到一八二線石嘈段附
            近要轉鄉道時，機車跌倒，機車上二人分二個方向
            逃逸，警車到時，機車上一人往溪谷跑走，另一個
            人被我們抓到是往馬路跑的就是乙○○，往溪谷跑
            的那人，我在派出所前時看的不是很清楚，他往溪
            谷跑的時候也沒有看到臉。因為現場留有ＣＥ九—
            一三八號重型機車，經查詢後知道是丙○○，陳界
            輝又指認口卡，我們才確定就是被告丙○○。陳界
            輝在未指認前，並沒有說過同車人是丙○○，他只
            說是綽號「阿茂」的，跟他認識不久等與語（見偵
            查卷第二八至二九頁）情節相互一致。此外，並有
            扣押書、贓物認領保管單（白鐵餐架一組二片）各
            一紙及照片共七幀附卷可稽，已足認被告丙○○與
            乙○○確有共乘上開車號為：ＣＥ九—一三八號之
            重型機車，而於上開時、地竊取甲○○所有不鏽鋼
            製餐架二片之事實明確。
    （三）、被告丙○○雖以前詞置辯，並一再指稱證人乙○○
            所言不實（偽證），然而，就被告迭於警詢時、偵
            查中及本院審理時供述之內容以觀，其於警詢時先
            供稱：【我與乙○○是喝酒的朋友介紹認識的】，
            我於九十四年五月底上午七時左右，在臺南縣西港
            鄉西港大橋附近，有三名男子攔下我的車，其中一
            名為乙○○，另二名男子我不認識，【他們揚言要
            收我欠地下錢莊的錢】，其中一男子即持木棍毆打
            我的腿部，我逃離現場，經過二、三小時後，返回
            現場想騎車，機車已不見了。【至於九十四年六月
            二十五日我獨自一人在家看電視，無人可作證】云
            云（見偵查卷第三二頁）。復於偵查中供稱：【我
            不認識乙○○。（經提示乙○○照片）我認識，於
            九十四年五、六月間，乙○○都住在新市鄉的一間
            小廟，我們是在玩牌時，透過同鄉的朋友介紹認識
            的。】【車牌號碼ＣＥ九—一三八號重機車於九十
            四年五、六月間，已經被地下錢莊在西港大橋附近
            牽走，當時我也在場，我還被他們打。】乙○○在
            我們剛認識一、二天時有向我借過上開機車，借完
            後有歸還，【後來我去高雄工作就沒有看過他們了
            。】大家都叫我「阿茂」，【乙○○曾經在我領工
            錢時向我借五千元，但我沒借給他，我與他沒有仇
            恨】（此見偵查卷第二一至二二頁）；【乙○○於
            九十四年五月底帶二個人將我攔下，將機車拿走，
            他知道我向錢莊借錢，我們於五月中一起喝酒，他
            向我借錢及借機車。我沒有報案，不知道乙○○是
            假藉錢莊名義向我拿走機車】（此見偵查卷第四四
            至四五頁）云云。其最後於本院時則供述：【我用
            上開機車向地下錢莊抵押借款，向何人借款我已經
            忘記了，大約是去年五月中旬時借錢的，借錢的時
            候，證人乙○○有在場】，借了二天之後，就在西
            港大橋碰到乙○○他們；乙○○他們說是地下錢莊
            ，要騎我的機車，我與乙○○第一天見面時，他就
            說要我借五千元和機車給他，機車我有借他，他也
            有還我。我們認識隔天或隔兩天，他帶兩個人來臺
            南縣西港鄉西港大橋附近攔我的車。【因為我們剛
            認識喝酒時，我告訴他我剛向地下錢莊借錢，我身
            上有錢】，所以他才會在臺南縣西港鄉西港大橋附
            近，【叫我處理地下錢莊的錢，因為我不借他錢，
            所以他懷恨在心，才找人打我。他說叫我處理地下
            錢莊的錢，我想可能是因為證人認為，我身上有錢
            不借他，讓他沒有面子，所以他才來找我麻煩，他
            不是地下錢莊的人。】我的行照被地下錢莊拿去，
            車子沒有被地下錢莊的人牽走，我一直都有繳交利
            息，依約地下錢莊並不會牽走我的機車云云（見本
            院卷九十五年四月十九日準備程序及同年六月二十
            二日審理筆錄），顯見被告對於其如何以所有之Ｃ
            Ｅ九—一三八號重型機車為抵押品，在何時間、以
            何方式、乙○○是否為在場之人，即其如何向地下
            錢莊借款？又其與證人乙○○如何認識、有無仇隙
            ？及其所辯上開機車遭人取走，究係證人乙○○與
            友人強行取走，還是另有不明地下錢莊人士取走？
            又如係證人乙○○取走，證人乙○○當時到底如何
            表示？等項，均無法為一致、完整且合乎常情之交
            代，本院實難信其所辯上開機車於案發前，係遭證
            人乙○○或地下錢莊等不詳人士取走情節為真。況
            且，觀諸卷之附現場照片，上開機車於警方查獲開
            鎖後，其置物箱內尚還妥善存放被告之皮包、證件
            及金融卡等物品，被告皮包內並藏放有一張記載證
            人乙○○手機電話號碼「0000000000號
            」之紙條，被告對此並供稱：照片中的皮包是我的
            ，裡面有人民幣。（問：當時機車被人騎走後，其
            內信用卡、證件有無掛失、報失？）我破產繳不出
            錢，銀行主動停用我的信用卡，不用掛失止付，證
            件沒有報失。（問：為何機車被騎走，皮包內的人
            民幣，卻沒有被偷？）僅有七、八元而已，留下來
            下次可以用等語（見本院卷九十五年六月二十二日
            審判筆錄），證人乙○○當庭即證稱：扣得紙條上
            所記載之「0000000000號」是我的電話
            號碼等語（見同上審判筆錄）無誤，倘若如被告所
            辯期間其根本未曾與證人乙○○聯絡過，僅因於九
            十四年五、六月認識證人乙○○後一、二日，即被
            證人乙○○或其他不詳人士強行取走上開機車等情
            為真，然迄至案發後警方扣得上開機車之同年六月
            二十五日，已將近一月，被告豈有可能絲毫不加理
            會，反而任由他不詳人士逕持有、進而使用上開金
            融卡、身分證件之可能，既不向警方報案，也不掛
            失金融卡或報失證件，此顯然與一般常情相異。更
            甚者，前述皮包、金錢、金融卡、證件等財物，竟
            能於上開機車遭人強取走，甚至遭人當作犯罪所用
            後，警方查獲時，尚能完好無缺存放在上開機車之
            置物箱中，更引人疑竇。又警方在被告皮包內搜得
            記有證人乙○○手機電話號碼之紙條，亦與證人陳
            界輝前開所證：其當日係和被告以互留之手機電話
            聯絡後相約，始由被告騎乘上開機車載其至上址乙
            節較相符合，益徵被告所辯：上開機車乃案發前遭
            人強行取走，其未與證人乙○○一同騎車至上址云
            云，顯然不實，無法採信。
    （四）、綜上所述，本案事證明確，被告上開所辯，顯為飾
            卸之詞，無足可採。被告上開竊盜犯行，堪以認定
            ，應依法論科。
三、核被告丙○○所為，係犯刑法第三百二十條第一項之竊盜罪
    。被告與乙○○就上開竊盜犯行，有犯意聯絡、行為分擔，
    為共同正犯。爰審酌被告有多項前科，素行尚佳，此有臺灣
    高等法院被告前案紀錄表可按，其犯罪之動機、目的乃貪圖
    不法利益、其手段、生活狀況、智識能力及本件犯罪所生之
    危害程度，並斟酌其一再飾詞矯辯，前後數度翻異所供內容
    ，圖掩飾犯行，毫無悛悔之心，無端浪費有限之司法資源，
    犯罪後之態度明顯不佳等一切情狀，量處如主文所示之刑，
    併諭知易科罰金之折算標準，以資懲儆。
據上論斷，應依刑事訴訟法第二百九十九條第一項前段，刑法第
二十八條、第三百二十條第一項、第四十一條第一項前段，罰金
罰鍰提高標準條例第一條前段、第二條，判決如主文。
本案經檢察官丁○○到庭執行職務。
中    華    民    國    95    年    6     月    30    日
                  刑事第六庭    審判長法  官  張瑛宗
                                      法  官  陳映佐
                                      法  官  徐千惠
以上正本證明與原本無異。
如不服本判決，應於判決送達後10日內，向本院提出上訴狀。
中    華    民    國    95    年    6     月    30    日
                                      書記官  吳美瑤
附錄本判決論罪科刑法條：
中華民國刑法第320條
(普通竊盜罪、竊佔罪) 意圖為自己或第三人不法之所有，而竊
取他人之動產者，為竊盜罪，處5年以下有期徒刑、拘役或500元
以下罰金。
意圖為自己或第三人不法之利益，而竊佔他人之不動產者，依前
項之規定處斷。
前二項之未遂犯罰之。


司法院資訊處製作；財團法人民間司法改革基金會備份。
